臺灣高等法院刑事判決
111年度上訴字第3071號
上  訴  人  
即  被  告  胡博緯




選任辯護人  孫世群律師(法扶律師)          
上列上訴人因毒品危害防制條例等案件，不服臺灣桃園地方法院
110年度訴字第543號，中華民國111年1月26日第一審判決（起訴
案號：臺灣桃園地方檢察署109年度偵字第34073、5335、5904號
），提起上訴，本院判決如下：
    主  文
上訴駁回。
    事實及理由
一、上訴審理範圍
  ㈠刑事訴訟法第348條第3項規定：「上訴得明示僅就判決之刑
    、沒收或保安處分一部為之」，是科刑事項已可不隨同其犯
    罪事實而單獨成為上訴之標的，則上訴人明示僅就科刑事項
    上訴時，第二審法院即不再就原審法院所認定之犯罪事實為
    審查，而應以原審法院所認定之犯罪事實，作為論認原審量
    刑妥適與否的判斷基礎。
  ㈡本件上訴人即被告胡博緯提起第二審上訴，已表明僅就原判
    決之量刑部分上訴（見本院卷第25、26、64頁），而檢察官
    並未上訴，是上訴人只就原審之科刑事項提起上訴，本院自
    僅就原審所認定之犯罪事實審查其量刑妥適與否，至於原判
    決關於犯罪事實、所犯罪名（法律適用）及沒收等部分，則
    非本院審理範圍。
二、原審所認定之犯罪事實、所犯罪名：　　
  ㈠犯罪事實：　
    被告與真實姓名年籍不詳、綽號「黑輪」與「GG」之成年人
    均明知大麻為毒品危害防制條例所列管之第二級毒品，不得
    非法運輸，且屬行政院依懲治走私條例第2 條第3 項授權公
    告「管制物品管制品項及管制方式」第1 點第3 款所列之管
    制進口物品，亦不得私運進口，詎被告為抵償前所積欠「黑
    輪」共計新臺幣20萬元之賭債，乃應允「黑輪」運輸毒品乙
    事之邀約，同意擔任出面領取毒品包裹之人，被告遂於民國
    109年10月底某日（起訴書誤為109年11月5、6日間），與「
    黑輪」、「GG」共同基於運輸第二級毒品、私運管制物品進
    口及行使偽造私文書之犯意聯絡，先由「黑輪」提供如附表
    一編號6所示之手機1支予被告，供被告與「GG」聯絡收受毒
    品包裹事宜，再由「GG」於不詳時間、地點，以不詳方式將
    如原判決附表一編號1所示之第二級毒品大麻1包夾藏於裝有
    如附表一編號2至5所示物品之包裹中（下稱本案毒品包裹）
    ，再於109年11月10日透過不知情之○○航空股份有限公司人
    員以CI0000班機自美國起運本案毒品包裹，並委由不知情之
    聯締國際有限公司人員以「李姿芳」為納稅義務人與收貨人
    ；以「DIETARY SUPEPPLEMENTS」、「T-Shirts」「LOTIONS
    」為貨物名稱；以「0000000000」號為收貨人電話；以「○○
    市○○區○○○○街000號」為收件地址，向財政部關務署○○關（
    下稱○○關）申報進口（主提單號碼：000-00000000，分提單
    號碼：00000000000），嗣本案毒品包裹於109年11月11日運
    抵我國境內，於109年11月11日上午6時許，在臺灣桃園國際
    機場之榮儲快遞進口專區辦理貨物進口通關時，為○○關人員
    察覺有異遂開箱查驗，因而發現該包裹內夾藏前開大麻1包
    。法務部調查局○○縣調查站查緝人員獲報後，為查獲運輸毒
    品之人，乃先將本案毒品包裹予以放行，被告則依「GG」之
    指示前往○○市○○區○○○○街000號前領取包裹，並於109年11月
    16日下午1時30分許，自喬裝快遞之查緝人員領受本案毒品
    包裹，並在貨物派送單收件人簽名欄偽簽「李姿芳」之簽名
    ，以此方式冒名「李姿芳」表示已領取前開包裹之意，並交
    給查緝人員而行使之，致生損害於「李姿芳」。被告後遭法
    務部調查局○○縣調查站、○○縣政府警察局○○分局等查緝人員
    拘提，並扣得前開手機，復循線查悉上情。
  ㈡所犯罪名：
    毒品危害防制條例第4條第2項之運輸第二級毒品罪、懲治走
    私條例第2條第1項之私運管制物品進口罪、刑法第216條、
    第210條之行使偽造私文書罪。
三、駁回上訴之理由：
　㈠上訴意旨略以：被告為警查獲之初，即坦承全部犯行，足見
    主觀上係出於悔過之情，且節省訴訟勞費，亦為其人格更生
    之表徵，而被告僅係為償還「黑輪」之賭債，方鋌而走險，
    聽從「GG」之人指示收取包裹，並未參與相關運輸來台及報
    關之犯行，復被告為單親家庭，與母親相依為命，努力工作
    ，分擔家計，更曾為慈善捐款，心地良善，應可獲最高幅度
    之刑罰減輕，爰請求從輕量刑云云。
　㈡原審業已衡酌被告於本案遭查獲運輸毒品之次數僅1次，次數
    甚少，且所運輸之毒品甫入境即遭查獲，並未流通在外，即
    未對國人身心健康產生實害，又係被動應「黑輪」、「GG」
    之邀約，同意收取本案毒品包裹，於本案走私毒品計畫僅屬
    邊陲角色，相較於運輸大量毒品、致對治安產生重大危害之
    運毒集團或毒梟，其行為所生之危害與犯罪情節相對較輕，
    於依毒品危害防制條例第17條第2項偵審自白之規定減刑後
    ，認倘科以被告法定最低本刑，仍嫌過苛，難謂符合罪刑相
    當性及比例原則，亦無從與真正長期、大量運輸毒品之惡行
    區別，認其犯罪情狀在客觀上尚有顯可憫恕、情輕法重之情
    ，再依刑法第59條規定，就被告所犯運輸第二級毒品犯行酌
    減其刑，並依法遞減之。復以行為人之責任為基礎，審酌被
    告為抵償賭債之私益，即無視我國法制禁令，與「黑輪」、
    「GG」共同走私運輸第二級毒品大麻，且數量高達418.74公
    克，增加毒品擴散之風險，所為殊值非難；並參以被告僅依
    指示收受毒品包裹，非屬運輸毒品核心角色，次數亦僅1次
    ，且毒品即時遭查獲並未外流而未實際戕害我國人身心，是
    被告本案犯罪情節與行為所生危害相對較輕；再考量被告於
    偵查初始固曾否認犯罪，不願供承知悉所收受為毒品包裹，
    然之後終能坦承犯行，態度尚可；兼衡被告之素行與其自承
    國中畢業之教育程度、業工、家庭經濟狀況小康等一切情狀
    ，量處有期徒刑3年。經核原審已依刑法第57條規定所列相
    關情狀而為量刑，所處刑度更屬從輕，並無濫用量刑權限，
    亦無判決理由不備，或其他輕重相差懸殊等量刑有所失出或
    失入之違法或失當之處，尚稱妥適，而被告所為助長毒品氾
    濫，對社會危害匪淺，已然非是，其既知家境困難，與母相
    依為命，竟仍參與賭博，進而為償還賭債，鋌而走險，從事
    本件運輸毒品犯行，更值非議，實無從再予減輕其刑，是其
    上訴為無理由，應予駁回。
據上論斷，應依刑事訴訟法第368條，判決如主文。
本案經檢察官李韋誠提起公訴，檢察官莊俊仁到庭執行職務。
中　　華　　民　　國　　111 　年　　11　　月　　9 　　日
                  刑事第二十二庭審判長法　官  蔡廣昇
                                      法　官  許文章
                                      法　官  葉韋廷
以上正本證明與原本無異。
如不服本判決，應於收受送達後20日內向本院提出上訴書狀，其
未敘述上訴之理由者並得於提起上訴後20日內向本院補提理由書
（均須按他造當事人之人數附繕本）「切勿逕送上級法院」。
                                      書記官  陳靜姿
中　　華　　民　　國　　111 　年　　11　　月　　9 　　日
附錄：本案論罪科刑法條
毒品危害防制條例第4條第2項
製造、運輸、販賣第二級毒品者，處無期徒刑或10年以上有期徒
刑，得併科新臺幣1千5百萬元以下罰金。

懲治走私條例第2條第1項
私運管制物品進口、出口者，處7年以下有期徒刑，得併科新臺
幣3百萬元以下罰金。

中華民國刑法第216條
行使第210條至第215條之文書者，依偽造、變造文書或登載不實
事項或使登載不實事項之規定處斷。

中華民國刑法第210條
偽造、變造私文書，足以生損害於公眾或他人者，處5年以下有
期徒刑。